臺灣高等法院臺中分院刑事判決　　　　　　　　　　九十四年度上易字第一六四號
　　上　訴　人　臺灣台中地方法院檢察署檢察官
　　被　　　告　甲○○
右上訴人因被告詐欺等案件，不服臺灣台中地方法院九十三年度易字第二○一五號中
華民國九十三年十二月七日第一審判決（起訴案號：臺灣台中地方法院檢察署九十三
年度偵字第一二五○八號），暨移
四年度偵字第三九八號），提起上訴，本院判決如左：
    主      文
原判決撤銷。
甲○○共同連續意圖為自己不法之所有，以詐術使人將本人之物交付，處有期徒刑柒
月。扣案偽造之識別證壹張，沒收。
    事      實
一、甲○○基於意圖為自己不法之所有之概括犯意，(一)與真實姓名年籍不詳之成年男
    子共同基於詐欺及冒充公務員而行使其職權之犯意聯絡，於民國（下同）九十三
    年七月二日撥打乙○住處電話，佯稱係派出所警員，以調查經濟犯罪為由，要乙
    ○準備郵局存摺、印章等物，同日下午二時許，甲○○即穿著警員制服，自稱為
    警員陳文慶，至乙○之住處，蓋用乙○之印章及調換乙○之存摺後，再前往台中
    縣潭子鄉頭家郵局盜領乙○之存款共新台幣（下同）二十萬元。(二)與真實姓名年
    籍不詳綽號「小陳」之成年男子（下稱「小陳」）基於詐欺、偽造特種文書及冒
    充公務員而行使其職權之犯意聯絡，共同研議每詐得十萬元，甲○○可分得一萬
    元，議畢後甲○○即於九十三年七月八日將其自己相片交予「小陳」貼於偽造之
    內政部警政署刑事警察局（下稱刑事警察局）刑事偵九隊小隊長洪光志之識別證
    上而偽造刑事警察局之識別證（下稱系爭識別證），足以生損害於洪光志及刑事
    警察局對識別證使用及管理之正確性。甲○○取得系爭識別證後，於九十三年七
    月九日十四時許，由「小陳」撥打丁○○位於臺中縣大雅鄉○○村○○路九五號
    住處（下稱前開住處）之（○四）00000000號電話，佯稱其係刑事警察
    局刑事偵九隊小隊長，並佯稱發現丁○○郵局帳戶內之金錢遭盜領，要求丁○○
    備妥郵局存摺、印章、戶口名簿及國民身分證等物後，其將至丁○○前開住處偕
    同丁○○至臺中縣警察局大甲分局指認盜領丁○○郵局帳戶金錢之嫌犯，而著手
    於詐騙行為之實施。丁○○察覺有異，暗中報警埋伏。嗣於九十三年七月九日十
    五時許，「小陳」駕駛車牌號碼不詳之自用小客車搭載甲○○至丁○○前開住處
    外，由甲○○進入前開住處向丁○○表明其係刑事警察局偵九隊小隊長洪光志並
    出示系爭識別證持之以行使時，為在旁埋伏之警察當場逮捕，而未詐得丁○○之
    財物，「小陳」則趁隙駕車逃逸。
二、案經丁○○訴由臺中縣警察局豐原分局報請臺灣臺中地方法院檢察署檢察官偵查
    起訴，暨乙○訴由臺中縣警察局豐原分局報請臺灣臺中地方法院檢察署檢察官移
    送本院併案審理。
    理      由
一、訊據被告甲○○就事實欄一(二)所載之犯罪事實，於警詢、偵查及原審審理時固均
    坦承不諱，惟矢口否認有事實欄一(一)所載之犯行，經查，被告甲○○就事實欄一
    (二)所載之犯罪事實所為之自白，核與被害人丁○○於警詢、偵查中指述情節相符
    ，並有偽造刑事警察局刑事偵九隊小隊長之識別證一張扣案可資佐證，且經內政
    部警政署刑事警察局鑑驗結果亦認系爭識別證正、反面圖案及印刷字跡均與樣張
    不相符，判係為偽造，有該局九十三年十月二十二日刑鑑字第○九三○一九一二
    一三號鑑驗通知書一紙附卷可憑，足認被告此部分自白與事實相符，應可採信。
    而事實欄一(一)所載之犯行，業據被害人乙○指訴明確，並經被害人指認被告照片
    ，確認係被告行詐無訛，且所指認之照片清晰（見台灣台中地方法院檢察署九十
    三年度他字第二二三一號偵查卷第五、十頁），自不可能誤認，又被害人乙○指
    述被告穿著警察制服到其家中施詐，與被告向被害人丁○○行詐，手法相同，被
    害人乙○之指認自可採信，被告否認此部分犯行，顯係卸責之詞，自不足採。本
    案事證明確，被告犯行應堪認定，應依法論科。
二、查刑事警察局職員之識別證旨在證明持用人係服務於該機關，核屬刑法第二百十
    二條規定特種文書中之服務證書，是被告甲○○偽造刑事警察局系爭識別證之犯
    行，自屬偽造刑法第二百十二條規定之特種文書。核被告所為，係犯刑法第一百
    五十八條第一項之冒充公務員而行使其職權罪，刑法第二百十六條、第二百十二
    條之行使偽造特種文書罪，刑法第三百三十九條第一項詐欺取財既遂罪及第三項
    、第一項之詐欺取財未遂罪。被告偽造特種文書後持以行使，偽造之低度行為為
    行使之高度行為所吸收，不另論罪。被告就事實欄一(一)之犯行與真實姓名年籍不
    詳之成年男子間，就事實欄一(二)之犯行與綽號「小陳」之成年男子間，均有犯意
    聯絡及行為分擔，為共同正犯。又被告前後二次冒充公務員而行使其職權之犯行
    、一次詐欺取財既遂及一次詐欺取財未遂之犯行，均時間緊接，所犯又係同一罪
    名，顯係出於概括之犯意為之，為連續犯，應分別論以冒充公務員而行使其職權
    罪及情節較重之詐欺取財既遂一罪，並均依法加重其刑。被告所犯前開三罪間，
    有方法結果之牽連關係，應依刑法第五十五條之規定，從一重依詐欺取財既遂罪
    論處。被告所為事實欄一(一)之犯行，雖未經起訴，惟此部分與本案起訴部分，具
    有連續犯裁判上一罪之關係，基於審判不可分之原則，應為起訴效力所及，本院
    自得併予審判。原審認被告罪證明確，而予以論罪科刑，固非無見，惟原審就被
    告所為事實欄一(一)之犯行（即檢察官移送併辦部分），未及併予審酌，自有未洽
    。檢察官上訴據此指摘原審判決不當，為有理由，應由本院將原審判決予以撤銷
    改判。爰審酌被告年輕力盛，不思以正當方法賺取財物，反以詐騙他人財物之方
    式圖不勞而獲，其犯罪之動機、目的並非良善，且其冒充公務員行使職權之犯罪
    手段，影響社會秩序非輕，犯後僅坦承部分犯行、態度非佳及被害人所受財物損
    害非輕等一切情狀，量處如主文第二項所示之刑，以示懲儆。另扣案偽造之系爭
    識別證一張，為被告及「小陳」之人所有，係供其等犯罪所用之物，依刑法第三
    十八條第一項第二款，宣告沒收。
三、公訴意旨另以：被告甲○○於九十三年七月九日十五時許持偽造之系爭識別證，
    至丁○○之前開住處，向丁○○表明其係刑事警察局偵九隊小隊長洪光志，因認
    被告涉犯刑法第一百五十九條之冒用公務員徽章官銜罪等語。惟按刑法第一百五
    十九條之冒用公務員徽章官銜罪，必以對於不特定人或多數人為之，而達於公然
    之程度者為限（最高法院九十三年度臺上字第一六二一號判決意旨參照）。經查
    ，本件被告僅持系爭識別證向劉貴表明其係系爭識別證上所載之刑事警察局偵九
    隊小隊長洪光志，有如前述。依前開說明，自難認被告已達對於不特定人或多數
    人持系爭識別證公然冒用公務員徽章官銜之程度。此外，復查無其他積極證據，
    足認被告有公訴人所指刑法第一百五十九條之犯行，原應為無罪之諭知，惟公訴
    意旨認此部份與前開論罪科刑部分有牽連犯之裁判上一罪關係，爰不另為無罪之
    諭知，附此敘明。
四、據上論斷，應依刑事訴訟法第三百六十九條第一項前段、第三百六十四條、第二
    百九十九條第一項前段、刑法第二十八條、第五十六條、第一百五十八條第一項
    、第二百十六條、第二百十二條、第三百三十九條第一項、第五十五條、第三十
    八條第一項第二款，罰金罰鍰提高標準條例第一條前段，判決如主文。
本案經檢察官丙○○到庭執行職務。
中      華      民      國　    九十四     年     三      月     八 　　日
                                臺灣高等法院臺中分院刑事第六庭
                                      審判長法　官　李  文  雄
                                            法  官　邱　顯　祥
                                            法　官　劉　連　星
右正本證明與原本無異。
不得上訴。
                                            書記官  陳  秀  真
中      華      民      國　    九十四     年     三      月     九 　　日
附錄論罪科刑法條：
刑法第二百十六條：
(行使偽造變造或登載不實之文書罪)
行使第二百十條至第二百十五條之文書者，依偽造、變造文書或登載不實事項或使登
載不實事項之規定處斷。
刑法第二百十二條：
(偽造變造特種文書罪)
偽造、變造護照、旅券、免許證、特許證及關於品行、能力服務或其他相類之證書、
介紹書，足以生損害於公眾或他人者，處一年以下有期徒刑、拘役或三百元以下罰金
。
刑法第三百三十九條：
(普通詐欺罪)
意圖為自己或第三人不法之所有，以詐術使人將本人或第三人之物交付者，處五年以
下有期徒刑、拘役或科或併科一千元以下罰金。
以前項方法得財產上不法之利益或使第三人得之者，亦同。
前二項之未遂犯罰之。
刑法第一百五十八條第一項：
(僭行公務員職權罪)
冒充公務員而行使其職權者，處三年以下有期徒刑、拘役或五百元以下罰金。
                          　　　　　　　　　　　　　　　　　　　　　　　Ｒ
